【裁判字號】    92,訴,486
【裁判日期】    921118
【裁判案由】    偽造有價證券等
【裁判全文】
臺灣雲林地方法院刑事判決                          九十二年度訴字第四八六號
    公  訴  人  臺灣雲林地方法院檢察署檢察官
    被      告  戊○○
    選任辯護人  葉榮棠律師
右列被告因偽造有價證券等案件，經檢察官提起公訴（九十二年度偵字第三五九五號
），本院判決如左：
    主  文
戊○○意圖供行使之用，而偽造有價證券，處有期徒刑貳年，緩刑伍年。
偽造之「丙○○」、「庚○○」印章各壹枚；及於土雞委託飼養合約書貳份及票據授
權書壹紙上所偽造之「丙○○」印文共貳拾陸枚、簽名共柒枚，及所偽造之「庚○○
」印文共參枚、簽名共貳枚；及所偽造發票人為丙○○、連帶保證人為庚○○、面額
新臺幣參佰貳拾萬元之本票壹紙，均沒收。
    事  實
一、戊○○自民國八十九年五月一日起，任職於甲○○○企業股份有限公司臺中廠（
    下稱中日公司），擔任雲林縣區域之業務代表，其職務為推廣銷售公司之畜產飼
    料、客戶訂貨、收取貨款、辦理契約養殖之相關手續、運輸連繫服務、市場商情
    蒐集等事宜。而戊○○所負責之客戶丙○○曾與中日公司於九十年至九十一年間
    第一次訂定契約合作養殖雞隻，嗣丙○○第一次與中日公司契約養殖雞隻結束後
    ，戊○○與丙○○再次洽談第二次合作契約養殖之相關內容，詎戊○○未經正常
    之程序與客戶丙○○簽立書面契約，而因委託飼養合約書於作業上有趕急件之情
    形，為爭取績效，竟於九十一年十一月間某日（該月十六日前之某日），未經客
    戶丙○○及其妻顏阿蕉之授權同意，即擅自在雲林縣斗六市某處，委託不知情之
    刻印行，偽刻「丙○○」及「庚○○」之印章各一枚（未扣案）後，以丙○○為
    契約當事人及票據授權人之名義，及以庚○○為契約連帶保證人之名義，於其中
    日公司之土雞委託飼養合約書一式二份及票據授權書一紙上，接續蓋用該「丙○○」及「庚○○」之偽造印章，而偽造「丙○○」之印文共二十六枚及「庚○○
    」之印文共三枚，並偽造「丙○○」之簽名共七枚，及「庚○○」之簽名共二枚
    ，且依中日公司訂立土雞委託飼養合約書之一般程序，同時以「丙○○」為發票
    人、「庚○○」為連帶保證人，而偽造開立面額新臺幣（下同）三百二十萬元之
    本票一紙附在契約中，戊○○於偽造上開契約、授權書及本票完成後，隨即於雲
    林縣斗六市，將之寄回中日公司而行使，足以生損害於丙○○、顏阿蕉及中日公
    司之權益。嗣於九十二年三月底，中日公司因發覺戊○○所經手收取之貨款發生
    幣端，戊○○遂自請離職，經中日公司派遣職員己○○與戊○○辦理交接業務，
    於交接過程發現客戶丙○○所簽立之土雞委託飼養合約書有未經授權，遭到偽造
    之情形，始查悉上情。
二、案經中日公司訴請臺灣雲林地方法院檢察署檢察官偵查起訴。
    理  由
一、訊之被告戊○○，固坦承於右述時、地，有委託刻印行，刻製被害人丙○○及其
    妻顏阿蕉之印章後，於告訴人中日公司之土雞委託飼養合約書一式二份及票據授
    權書一紙上，接續蓋用該「丙○○」及「庚○○」之印章，並於該二份合約書及
    該紙票據授權書上代丙○○及其妻顏阿蕉簽名，同時以「丙○○」為發票人、「
    庚○○」為連帶保證人之名義，代為開立面額三百二十萬元之本票一紙附於合約
    書中，寄回中日公司等事實，惟矢口否認有何偽造私文書或偽造有價證券之犯行
    ，辯稱：伊在代為丙○○填寫本案之委託飼養合約書之前，曾以電話聯絡丙○○
    ，有向丙○○說要幫他寫合約書，他有答應，可能是丙○○忘記了，且中日公司
    與客戶簽訂委託飼養合約書時都會要求客戶同時簽發本票作為公司債權的擔保，
    對此丙○○也知道云云。經查：
    (一)本案被害人丙○○固坦承曾於口頭上與被告商談第二次合作委託飼養土雞之事
      情，然被害人丙○○夫婦二人並未曾以電話或其他方法授權被告代為刻製印章
      、書寫委託飼養合約書或簽發本票之情形，此已據證人丙○○及顏阿蕉於本院
      審理時具結證述甚詳，而客戶丙○○與中日公司簽約之事，並非小事，證人丙○○應不會僅以如此草率方式簽約。
    (二)證人丙○○於檢察官偵查中及本院審理時均證稱：「雞隻剛進廠時，有要求被
      告拿契約書過來給我簽，有催了二、三次」等語，此核與證人己○○於偵查及
      本院審理時證述：「．．．有一日丙○○打電話給我要我去診斷雞隻，並向我
      反應他已入雞二週多，為何還未來簽合約書．．．」等語（見臺灣雲林地方法
      院檢察署九十二年度他字第五二五號偵查卷第二一頁）相符，而被告就證人丙○○此部分之證述亦未否認，可認證人丙○○上開所述應屬實在，此為本案爆
      發前即已存在之事實，則如果證人丙○○已授權被告代為簽寫合約書，證人丙○○只須向被告索取已簽妥之合約書即可，何須再要求被告拿契約書過來簽約
      ？足認被告所辯有所不實。
    (三)又被告雖辯稱有打電話給客戶丙○○，而丙○○有在電話中授權云云，惟經本
      院質之被告「丙○○於電話中怎麼說？」，被告則答以：「我說我要幫他寫，
      他說好，因為他是老客戶了，之前已經有打過合約了」等語，然其中卻未提及
      要代為刻製客戶丙○○及顏阿蕉夫妻之印章及代為開立金額三百二十萬元本票
      之重要事項，亦與常情有違。
    (四)復依本案告訴代理人丁○○於本案審理時所稱，依中日公司之規定，於接到與
      客戶之合約書時，通常會由業務助理代為填寫用印申請書，經過中日公司用印
      ，原則上兩天之內都會用印完畢，於用印完畢後，再將一份含本票之合約書由
      公司留存，另一份則交還給客戶留存，被告就此公司之簽約程序亦未否認，堪
      認屬實。而被告雖於本院審理時辯稱：「（審判長問：你那個契約什麼時候拿
      給證人林？被告答：）在公司大概三個星期用印後，下來之後我就請獸醫轉交
      給他（指丙○○）。可是獸醫有沒有拿給他我就不知道了。獸醫師是己○○．
      ．．」（見本院九十二年十月二十四日審理筆錄第四二頁），然證人己○○於
      本院審理時則具結證稱：「（辯護人問：九十一年十二月中旬，你們在公司開
      會出來後，被告有沒有拿第二次合作養雞的契約書，要你拿給丙○○？證人答
      ：）沒有。應該是沒有，他有要拿給我契約書，說要交給丙○○的時候，是在
      三月，他要離職的時候，是公司要我代理他去辦理這一區客戶的交接業務。契
      約書有一式兩份，其餘時間沒有。」等語（見本院九十二年十一月四日審理筆
      錄第六至七頁），被告上開所辯核與證人己○○所述不符，參以證人丙○○證
      述其始終未取得本件土雞委託飼養合約書之情，足認證人己○○所述應較可採
      信。而告訴代理人於本院審理時已陳稱本件契約之公司用印是在九十一年十一
      月二十七日申請用印，有其提出之中日公司用印申請書影本一紙在卷可參，可
      見中日公司於九十一年十二月間應已用印完畢，而被告於中日公司用印完畢後
      ，遲遲未將合約書交付予客戶丙○○，直至九十二年三月間被告因故離職，無
      法繼續掩飾其偽造契約、有價證券之犯行後，才不得不將上開土雞委託飼養合
      約書交予接交之同事己○○，亦足見其作賊心虛。
    (五)又告訴代理人丁○○於檢察官偵查中已指稱：被告未經客戶授權就簽本票，就
      公司而言抵押債權部分是損害的，本件飼料費有二百萬元，但後來丙○○二萬
      多隻的雞賣到只剩下四、五千隻，公司賣了六十三萬多元，還有一百多萬元的
      債權未還，林某也對公司的債權不理，後來公司折讓四十萬元等語（見上開偵
      查案卷第三九至四○頁），足見被告未經丙○○夫婦之授權而偽造上述土雞委
      託飼養合約書，已使告訴人中日公司與客戶丙○○夫婦間之權利義務發生爭執
      ，足生損害於告訴人中日公司及丙○○夫婦，亦堪認定。
    (六)至於證人曾耀衡於本院審理時雖證述：有一次開庭要回去時，被告在車上打電
      話給丙○○，電話中丙○○有說有把這個案子交代給被告云云，然證人丙○○
      於本院審理時已證述明確，否認有授權被告之情形，且經本院質疑證人曾耀衡
      之說詞後，證人曾耀衡則改稱：有沒有委託的事，是丙○○他們向被告說的，
      不是向伊說的，之後伊才和丙○○他們講說，那拜託一下，如果有的話，要說
      出來等語。而被告就此事則供稱：「（審判長問：你說當天和丙○○電話聯絡
      的情形為何？）應該不是偵查庭以後，是我去嘉義找葉律師回程的時候打電話
      給丙○○的，我說：財哥幫忙一下。他說：這不干我的事，是公司告你的，不
      是我告你的。他說：合約我知道，但是我沒有叫你寫本票。我說：合約本來就
      會有本票，以前你也簽過，只要你幫忙我一下，大家都是老朋友了，大家互相
      幫忙，如果公司有比較好的契約，我也有跟你說，你自己說要選擇養二十元的
      ，你出庭的時候要說，印章是你叫我刻的，多少錢你說還要拿給我。我當天是
      拜託他，之後我才拿給我爸爸聽的，他說他不會害我。之後就是我爸爸和他說
      的」等語，亦未指出證人丙○○於電話中有承認曾授權被告代為刻製印章，或
      簽立本案之合約書、票據授權書及本票之事情，是亦難為被告有利之認定。
    (七)綜上各點所述，本案被告與證人丙○○於口頭上雖確有商談過第二次合作契約
      養殖土雞之事情，惟證人丙○○並未授權被告自行刻製丙○○夫婦之私章及授
      權代為簽寫土雞委託飼養合約書、票據授權書及本票之情形，應堪認定。
    (八)此外，復有中日公司人事資料卡、被告與中日公司於九十年九月三十日所簽立
      之土雞委託飼養合約書二份、簽約日期為九十一年十一月十六日之土雞委託飼
      養合約書一式二份（其中一份含票據授權書及本票各一紙）附卷可稽。本件事
      證已臻明確，被告犯行已可認定。
二、核被告戊○○所為，係犯刑法第二百零一條第一項之偽造有價證券罪及同法第二
    百十六條、第二百十條之行使偽造私文書罪。被告偽造「丙○○」及「庚○○」
    之印章為其偽造合約書、票據授權書及本票之階段行為；又於土雞委託飼養合約
    書、票據授權書及本票上偽造「丙○○」及「庚○○」之印文及簽名之行為，為
    偽造私文書及本票之部分行為；又偽造私文書之低度行為，為行使偽造私文書之
    高度行為所吸收；行使偽造本票之輕度行為，為偽造本票之重度行為所吸收，均
    不另論罪。被告於同時間先後偽造二份土雞委託飼養合約書，係基於同一偽造私
    文書之犯意下之接續行為，僅侵害一個法益，為接續犯。被告所犯上開偽造有價
    證券罪及行使偽造私文書罪有方法結果之牽連關係，為牽連犯，應從一重之偽造
    有價證券罪處斷。另被告所犯係最輕本刑為有期徒刑三年以上之罪，然參酌被告
    事先已與客戶丙○○洽談第二次委託飼養土雞之合約，客戶丙○○亦已口頭答應
    第二次合作飼養，僅因趕公司合約書之急件，致未循正常作業程序與客戶簽約，
    貪圖一時簡便，誤罹重典，且簽立本票為公司簽約之必備程序，被告僅偽造客戶
    一紙本票附於合約書中，並未流出外界交易市場，而被告所獲利益僅績效獎金提
    高，亦屬有限，是其犯罪情節尚屬輕微，如依法定刑予以科處有期徒刑三年之最
    低刑，猶嫌過重，實有情輕法重，罪刑失衡之情，是其犯罪之情狀可堪憫恕，爰
    依刑法第五十九條規定酌量減輕其刑。爰審酌被告並無犯罪前科，有卷附臺灣高
    等法院被告全國前案紀錄表可憑，素行尚良好，於本案中為爭取績效，貪圖便利
    ，而偽造客戶之書面合約及本票等契約相關文件，其犯罪之動機、目的、手段尚
    非嚴重，且被告學歷為嘉義農專畢業，學識不低，現亦有正當職業，及其犯後否
    認犯行，飾詞卸責等一切情狀，量處如主文所示之刑，以資懲儆。末查被告前未
    曾受有期徒刑以上刑之宣告，有卷附臺灣雲林地方法院檢察署刑案資料查註紀錄
    表及臺灣高等法院被告全國前案紀錄表可按，其因一時失慮，觸犯刑章，本院認
    其經此偵審程序及科刑宣告之教訓後，當益知警惕，應無再犯之虞，因認上開對
    其所宣告之刑，以暫不執行為適當，併予宣告緩刑五年，以勵來茲而啟自新。
三、本案被告所偽造之本票一紙，不問屬於犯人與否，應依刑法第二百零五條之規定
    沒收之；又被告所偽造之「丙○○」、「庚○○」之印章各一枚，並無證據證明
    業已滅失，另被告於本案之土雞委託飼養合約書一式二份及票據授權書一紙上所
    偽造之「丙○○」印文共二十六枚、簽名共七枚（含合約書之封面、內容、騎縫
    處，及票據授權書上之發票人欄、背面騎縫處），及所偽造之「庚○○」印文共
    三枚、簽名共二枚，不問屬於犯人與否，亦均應依刑法第二百十九條之規定宣告
    沒收。至本票上之偽造丙○○、庚○○之印文及簽名，因本票一紙已諭知沒收，
    即不另諭知沒收其上之偽造印文及簽名，併予敘明。
據上論斷，應依刑事訴訟法第二百九十九條第一項前段，刑法第二百零一條第一項、
第二百十六條、第二百十條、第五十五條、第五十九條、第二百零五條、第二百十九
條、第七十四條第一款，罰金罰鍰提高標準條例第一條前段，判決如主文。
本案經檢察官乙○○到庭執行職務。
中      華      民      國      九十二      年    十一    月    十八    日
                                    臺灣雲林地方法院刑事第三庭
                                        審判長法  官  黃  一  馨
                                              法  官  蘇  錦  秀
                                              法  官  廖  國  勝
右正本證明與原本無異。
如不服本判決，應於判決送達後十日內，向本院提出上訴狀。（須附繕本）
                                              書記官  林  汎  柏
中      華      民      國      九十二      年    十一    月    十八    日
中華民國刑法第二百零一條
意圖供行使之用，而偽造、變造公債票、公司股票或其他有價證券者，處
三年以上十年以下有期徒刑，得併科三千元以下罰金。
行使偽造、變造之公債票、公司股票或其他有價證券，或意圖供行使之用
，而收集或交付於人者，處一年以上七年以下有期徒刑，得併科三千元以
下罰金。
中華民國刑法第二百一十六條
 (行使偽造變造或登載不實之文書罪)
行使第二百十條至第二百十五條之文書者，依偽造、變造文書或登載不實
事項或使登載不實事項之規定處斷。
中華民國刑法第二百一十條
 (偽造變造私文書罪)
偽造、變造私文書，足以生損害於公眾或他人者，處五年以下有期徒刑。


司法院資訊處製作；財團法人民間司法改革基金會備份。
